臺灣高等法院臺南分院刑事裁定
111年度毒抗字第652號
抗  告  人  
即  被  告  彭漢忠



上列抗告人即被告因聲請觀察勒戒案件，不服臺灣嘉義地方法院
中華民國111年8月4日裁定（111年度毒聲字第201號，聲請案號
：臺灣嘉義地方檢察署111年度毒偵字第760號），提起抗告，本
院裁定如下：
    主  文
抗告駁回。
    理  由
一、聲請意旨略以：被告彭漢忠基於施用第二級毒品之犯意，於
    民國111年4月15日20時許，在嘉義縣○○鄉○○村○○○0之0號住
    處附近田裡，以將第二級毒品甲基安非他命置於玻璃球內，
    點火燒烤後吸食煙霧之方式，施用甲基安非他命1次。被告
    所為係犯毒品危害防制條例第10條第2項之施用第二級毒品
    罪嫌，經評估不適合為戒癮治療之緩起訴處分，爰依毒品危
    害防制條例第20條第3項、第1項及觀察勒戒處分執行條例第
    3條第1項規定，聲請裁定將被告送勒戒處所觀察、勒戒等語
    。
二、原裁定意旨略以：㈠被告於上開時、地施用第二級毒品甲基
    安非他命之犯行，業據被告於警詢及偵查中供承在卷，並有
    勘察採證同意書、嘉義縣警察局竹崎分局毒品尿液代號與真
    實姓名對照表、正修科技大學超微量研究科技中心尿液檢驗
    報告各1份在卷可資佐證，核其所為，係犯毒品危害防制條
    例第10條第2項之施用第二級毒品罪。被告前因施用毒品案
    件，經觀察、勒戒後，認無繼續施用毒品傾向，於103年5月
    5日釋放，並經檢察官為不起訴處分。本件被告施用毒品犯
    行之時間既距觀察、勒戒執行完畢超過3年，聲請人經評估
    後，認被告仍有偵、審案件，可預期未來需入監服刑，經裁
    量後，認被告不適合為附命完成戒癮治療之緩起訴處分，而
    聲請將被告送勒戒處所觀察、勒戒，難認其裁量有何違法或
    重大明顯失當之處。是聲請人之聲請，並無不合，應予准許
    。爰依毒品危害防制條例第20條第1項、第3項，觀察勒戒處
    分執行條例第3條第1項之規定，裁定被告應送勒戒處所觀察
    、勒戒等語。
三、抗告意旨略以：被告前因施用毒品案件判處有期徒刑4月，
    於109年9月28日執行完畢，距本次再犯施用毒品犯行，時間
    未超過3年等語。
四、按犯毒品危害防制條例第10條之罪者，檢察官應聲請法院裁
    定，令被告入勒戒處所觀察、勒戒，其期間不得逾2月。觀
    察、勒戒後，檢察官依據勒戒處所之陳報，認受觀察、勒戒
    人無繼續施用毒品傾向者，應即釋放，並為不起訴之處分；
    認受觀察、勒戒人有繼續施用毒品傾向者，檢察官應聲請法
    院裁定令入戒治處所強制戒治，其期間為6個月以上，至無
    繼續強制戒治之必要為止。但最長不得逾1年。依前項規定
    為觀察、勒戒或強制戒治執行完畢釋放後，3年後再犯第10
    條之罪者，適用前二項之規定，毒品危害防制條例第20條第
    1項、第2項、第3項分別定有明文。次按109年7月15日修正
    施行之毒品危害防制條例第20條第3項規定，犯第10條之罪
    於觀察、勒戒或強制戒治執行完畢釋放後，3年後再犯第10
    條之罪者，適用本條前二項之規定。上開所謂「3年後再犯
    」，只要本次再犯（不論修正施行前、後）距最近1次觀察
    、勒戒或強制戒治執行完畢釋放，已逾3年者，即該當之，
    不因其間有無犯第10條之罪經起訴、判刑或執行而受影響（
    最高法院刑事大法庭109年度台上大字第3826號裁定要旨參
    照）。準此，經觀察、勒戒或強制戒治執行完畢釋放後，「
    3年後再犯」者，為期自新及協助其斷除毒癮，仍適用「初
    犯」規定，先經檢察官聲請觀察、勒戒，不因其間是否因另
    犯施用毒品罪，經起訴、判刑或執行而受影響。又毒品危害
    防制條例第20條第1項、第3項規定之觀察、勒戒處分，係針
    對受處分人所為保安處分，目的在戒除行為人施用毒品身癮
    及心癮，以達教化與治療之目的，其立法意旨在幫助施用毒
    品者戒毒，性質上為一療程，而非懲罰，並屬強制規定。除
    檢察官審酌個案情形，依同條例第24條第1項為附命完成戒
    癮治療之緩起訴處分外，凡經檢察官聲請法院裁定將被告送
    勒戒處所觀察、勒戒者，法院僅得就其聲請審查被告是否有
    施用毒品之行為，以及被告是否為「初犯」或為觀察、勒戒
    、強制戒治執行完畢3年內或3年後再犯而為准駁之裁定，法
    院無法僭越檢察官職權，自由斟酌以其他方式替代或得以其
    他原因免予執行之權。是法院原則上應尊重檢察官職權之行
    使，僅就檢察官之判斷有違背法令、事實認定有誤或其他裁
    量重大明顯瑕疵等事項，予以有限之低密度審查。
五、經查：
　㈠被告於111年4月15日20時許，在嘉義縣○○鄉○○村○○○0之0號住
    處附近田裡，施用第二級毒品甲基安非他命，業據被告於警
    詢、偵查中自白供述在卷，並有勘察採證同意書、嘉義縣警
    察局竹崎分局毒品尿液代號與真實姓名對照表、正修科技大
    學超微量研究科技中心尿液檢驗報告各1份在卷可資佐證，
    核係犯毒品危害防制條例第10條第2項之施用第二級毒品罪
    。
　㈡被告前於102年間因施用毒品案件，依原審法院102年度毒聲
    字第175號裁定受觀察、勒戒處分，認無繼續施用毒品之傾
    向，於103年5月5日釋放，為臺灣嘉義地方檢察署（下稱嘉
    義地檢署）檢察官以103年度毒偵緝字第22號為不起訴處分
    確定。被告嗣自104年至109年間，先後多次因施用毒品受刑
    之宣告與執行，最後一次施用第二級毒品受刑之宣告為原審
    法院109年度嘉簡字第110號判決處有期徒刑4月（確定日期
    ：109年3月2日，在109年7月15日毒品危害防制條例修正施
    行之前），於109年9月28日易科罰金執行完畢等情，有臺灣
    高等法院被告前案紀錄表、在監在押紀錄表、嘉義地檢署10
    3年度毒偵緝字第22號不起訴處分書在卷可資參照。本次被
    告施用第二級毒品犯行距前次觀察、勒戒執行完畢釋放（即
    103年5月5日）已逾3年，參照前揭最高法院大法庭109年度
    台上大字第3826號裁定要旨，仍有毒品危害防制條例第20條
    第1項、第3項規定之適用。被告抗告意旨以其前案施用毒品
    受刑之宣告與執行完畢，未逾3年，再為本件於前揭時、地
    施用毒品犯行，認為不應受觀察、勒戒處分云云，顯係對於
    109年7月15日修正施行之毒品危害防制條例第20條第1項、
    第3項修正意旨有所誤解。
六、被告涉嫌於111年1至3月間多次販賣第二級毒品，前經嘉義
    地檢署檢察官以111年度偵字第4322、5864號提起公訴，現
    繫屬原審法院審理中，被告因該販賣毒品案件自111年4月18
    日羈押至今，可預期未來需入監服刑，不適合自費戒癮治療
    乙情，有嘉義地檢署實施毒品戒癮治療司法選案標準檢核表
    存卷可查，該署檢察官經裁量後，認被告不適合為附命完成
    戒癮治療之緩起訴處分，而向原審法院聲請將被告送勒戒處
    所觀察、勒戒，難認其裁量有何違法或重大明顯失當之處。
七、綜上，被告有施用第二級毒品甲基安非他命犯行，距前次觀
    察、勒戒處分執行完畢釋放已逾3年，且因涉嫌販賣第二級
    毒品另案受羈押中，業經檢察官提起公訴，現繫屬原審法院
    審理中，檢察官審酌上情，經整體裁量後，向原審法院聲請
    對被告為觀察、勒戒之處遇，並無違背法令、認定事實錯誤
    、濫用裁量權或裁量怠惰情事。從而，原審裁定令被告入勒
    戒處所觀察、勒戒，核其認事用法，尚無違誤或不當。本件
    抗告為無理由，應予駁回。
據上論斷，應依刑事訴訟法第412條，裁定如主文。
中　　華　　民　　國　　111 　年　　8 　　月　　29　　日
                    刑事第六庭  審判長法  官  張瑛宗
                                      法  官  李秋瑩
                                      法  官  林逸梅
以上正本證明與原本無異。
不得再抗告。
                                      書記官  施淑華
中　　華　　民　　國　　111 　年　　8 　　月　　29　　日